臺灣士林地方法院民事裁定
111年度消債職聲免字第29號
債  務  人  郭佳惠（原名：郭梅花）
代  理  人  張凱婷律師(法扶律師)
債  權  人  永豐商業銀行股份有限公司
法定代理人  陳嘉賢  
代  理  人  呂亮毅  
債  權  人  玉山商業銀行股份有限公司
法定代理人  曾國烈  
代  理  人  喬湘秦  
債  權  人  凱基商業銀行股份有限公司
法定代理人  魏寶生  
債  權  人  中國信託商業銀行股份有限公司
法定代理人  利明献  
債  權  人  勞動部勞工保險局
法定代理人  鄧明斌  
債  權  人  台北富邦商業銀行股份有限公司
法定代理人  程耀輝  
債  權  人  劉小青  
上列債務人聲請消費者債務清理條例事件，本院裁定如下：
    主  文
債務人郭佳惠（原名：郭梅花）應予免責。
    理  由
一、按法院為終止或終結清算程序之裁定確定後，除別有規定外
    ，應以裁定免除債務人之債務，消費者債務清理條例（下稱
    消債條例）第132條定有明文。又按法院裁定開始清算程序
    後，債務人有薪資、執行業務所得或其他固定收入，扣除自
    己及依法應受其扶養者所必要生活費用之數額後仍有餘額，
    而普通債權人之分配總額低於債務人聲請清算前2年間，可
    處分所得扣除自己及依法應受其扶養者所必要生活費用之數
    額者，法院應為不免責之裁定。但債務人證明經普通債權人
    全體同意者，不在此限；債務人有下列各款情形之一者，法
    院應為不免責之裁定。但債務人證明經普通債權人全體同意
    者，不在此限：一、於7年內曾依破產法或本條例規定受免
    責。二、故意隱匿、毀損應屬清算財團之財產，或為其他不
    利於債權人之處分，致債權人受有損害。三、捏造債務或承
    認不真實之債務。四、聲請清算前2年內，因消費奢侈商品
    或服務、賭博或其他投機行為，所負債務之總額逾聲請清算
    時無擔保及無優先權債務之半數，而生開始清算之原因。五
    、於清算聲請前1年內，已有清算之原因，而隱瞞其事實，
    使他人與之為交易致生損害。六、明知已有清算原因之事實
    ，非基於本人之義務，而以特別利於債權人中之一人或數人
    為目的，提供擔保或消滅債務。七、隱匿、毀棄、偽造或變
    造帳簿或其他會計文件之全部或一部，致其財產之狀況不真
    確。八、故意於財產及收入狀況說明書為不實之記載，或有
    其他故意違反本條例所定義務之行為，致債權人受有損害，
    或重大延滯程序，消債條例第133條、第134條亦分別定有明
    文。
二、經查：
㈠、本件債務人前於民國108年10月7日向本院聲請消費者債務調
    解，於調解不成立聲請清算，經本院於109年9月17日以109
    年度消債清字第3號裁定自同日17時起開始清算程序並同命
    司法事務官進行清算程序。嗣經本院於111年3月31日以109
    年度司執消債清字第49號裁定終結清算程序等情，業經本院
    依職權調取上開卷宗核閱屬實。
㈡、債務人主張居住於新北市淡水區，現年54歲，自開始清算程
    序後迄今，僅有打零工收入，109年度、110年度之收入總額
    依序為新臺幣（下同）5萬7,715元、1,800元，自111年5月
    起參加職訓課程，每月收入約1萬4,000元，不足之生活費用
    則由其女支應等情，業據債務人提出戶籍謄本、109、110年
    度綜合所得稅各類所得資料清單、勞工保險被保險人投保資
    料表為憑（見109年度消債清字第3號卷第57頁，本院卷第38
    至44頁），堪認為真實。而債務人主張109年度、110年度、
    111年度之每月必要生活支出按新北市每人每月最低生活費
    之1.2倍計算即1萬8,600元、1萬8,720元、1萬8,960元，是
    債務人於裁定開始清算程序後雖有薪資收入，然扣除必要生
    活費用後，並無餘額，與消債條例第133條前段規定之要件
    不符，應認債務人並無消債條例第133條規定之不免責事由
    。
㈢、至債權人請求調查債務人有無消債條例第134條各款不免責事
    由，惟本院依職權調查結果並無此部分事證可資證明，本件
    核無消債條例第134條各款不免責事由。
三、綜上所述，債務人經法院為終止清算程序之裁定確定，並無
    消債條例第133條、第134條所定之不應免責情形存在，揆諸
    首揭規定及說明，本件應為債務人免責之裁定。　　
四、爰裁定如主文。　　　　
中　　華　　民　　國　　111 　年　　 8　　月　　19　　日
                  民事第一庭  法  官  黃筠雅
以上正本係照原本作成。
如對本裁定抗告，應於裁定送達後10日內向本院提出抗告狀，並
繳納抗告費新臺幣1,000 元。
中　　華　　民　　國　　111 　年　　8 　　月　　22　　日
                              書記官  陳芝箖